臺灣桃園地方法院刑事判決　　　　　　　110年度易字第446號
公　訴　人　臺灣桃園地方檢察署檢察官
被　　　告　李宗倫


上列被告因詐欺案件，經檢察官提起公訴（110 年度偵字第2750
、5868號），本院判決如下：
    主  文
李宗倫犯幫助洗錢罪，處有期徒刑參月，併科罰金新臺幣伍仟元
，罰金如易服勞役以新臺幣壹仟元折算壹日。
    事  實
李宗倫依通常社會生活經驗，可預見詐欺集團為掩飾不法行徑，
避免執法人員追緝，經常利用他人之金融帳戶攫取及隱匿犯罪所
得，若將自己的金融帳戶提款卡及密碼提供他人使用，將幫助他
人實施財產犯罪，仍基於縱他人以李宗倫之金融帳戶實施詐欺、
洗錢，亦不違本意之幫助詐欺取財及幫助洗錢犯意，於民國109
年9 月16日下午2 時44分前某時，在新北市三重區福德北路某統
一超商，將其所申設如附表一所示帳戶之存摺、提款卡寄送予真
實姓名年籍不詳之人，復於同日下午2 時54分許在通訊軟體LINE
上告知姓名年籍不詳暱稱為「手工_ 陳雪」之人提款卡密碼。嗣
詐欺集團取得如附表一所示帳戶存摺、提款卡及密碼後，即意圖
為自己不法之所有，基於詐欺取財及洗錢之犯意，分別為如附表
二所示詐欺及洗錢犯行，並於附表二所示之人將款項匯入如附表
一所示帳戶後，旋將款項提領一空。
    理  由
一、本判決援引之供述及非供述證據係依法取得，並經本院於審
    理期日踐行合法之調查，檢察官、被告李宗倫迄本院言詞辯
    論終結前，皆未爭執證據能力，自均得採為判決之基礎。
二、認定事實所憑證據及理由
    訊據被告固坦承於上開時、地有將如附表一所示金融帳戶存
    摺、提款卡寄給姓名年籍不詳之人，並於LINE上將提款卡密
    碼告知暱稱為「手工_ 陳雪」之人，惟矢口否認有何幫助詐
    欺及幫助洗錢犯行，並辯稱：我是求職找工作才會交出帳戶
    存摺、提款卡及密碼，當初求職的時候有懷疑，但「手工_
    陳雪」有給我身分證跟公司證書，所以我相信她，且有向她
    求證要保障我的帳戶，後面她突然消失我有去報警，我也是
    被騙云云。
  ㈠查附表一所示帳戶係被告申設，被告並於109 年9 月16日下
    午2 時44分以前某時將附表一所示帳戶之存摺、提款卡以統
    一超商I-BONE之交貨便功能寄給姓名年不詳之人，被告復於
    同日下午2 時54分在LINE上將提款卡密碼告知暱稱為「手工
    _ 陳雪」之人，又附表二所示被害人遭詐欺後，將款項匯入
    附表一所示帳戶，旋遭不詳詐欺集團成員提領一空等情，有
    附表一、二「證據資料」欄所示之證據資料、包裹成功取件
    畫面（見偵5868卷第36頁）、附件編號2 所示對話紀錄可證
    ，自堪信此等情節為真。
  ㈡次按金融帳戶為個人理財工具，任何民眾均可隨意選擇金融
    機構，存入最低開戶金額自由申設複數金融帳戶，無任何資
    格限制，且資金流動暨提款卡密碼涉及個人隱私，正常使用
    帳戶為金融理財之人，無向他人借取金融帳戶之理；另找工
    作時，若為正當經營業務之公司、商號或自然人要求求職者
    提供金融帳戶，應僅係用以匯入薪資或報酬，故至多僅會要
    求求職者提供金融帳戶之存摺封面，此兩情均為一般智識正
    常之成年人生活熟知之常識及經驗。而現今詐欺集團橫行，
    每每到處索要金融帳戶供渠攫取及隱匿詐欺犯罪之所得去向
    、所在係政府大力宣導且為國民週知之事實，是與本人無親
    密關係或特殊信賴關係之人索要金融帳戶使用，均應認本人
    可預見該金融帳戶將供詐欺集團從事收取詐欺贓款及隱匿犯
    罪所得之所在、去向之用。又出借金融帳戶後，是否對他人
    使用金融帳戶從事詐欺及隱匿犯罪所得不違背本人之本意，
    可由本人出借前之帳戶使用狀況、出借後對金融帳戶之管理
    程度判斷。經查：
  ⒈觀被告與「手工_ 陳雪」在LINE上如附件編號1 、2 所示對
    話紀錄，可知，當「手工_ 陳雪」於109 年9 月15日向被告
    索要帳戶裡面不用有錢的存摺及提款卡時，被告馬上反應「
    帳戶會不會變成人頭戶」，於翌日( 9 月16日) ，「手工_
    陳雪」指示被告寄出帳戶存摺及提款卡前，被告先自行上網
    查證得知「有人在臉書上分享遭人以家庭代工騙走存摺及卡
    片之經驗」。又被告與「手工_ 陳雪」並無親密關係，復觀
    附件編號1 、2 、6 、7 所示對話，被告多次向「手工_ 陳
    雪」表示：會不會領不到、會不會變成人頭帳戶、真的能相
    信你們嗎、很怕被騙、為何有傳聞你們在騙人、希望不要被
    騙等語，益徵被告與「手工_ 陳雪」全無任何特殊信賴關係
    。是被告既有人頭帳戶之社會常識，且與「手工_ 陳雪」全
    無任何親密或特殊信賴關係，足認被告就「手工_ 陳雪」以
    家庭代工名義索要金融帳戶將淪為詐欺集團用以收取詐欺贓
    款及隱匿犯罪所得確實有所預見。
  ⒉再被告已預見「手工_ 陳雪」索要金融帳戶恐為詐欺集團，
    仍於109 年9 月16日下午2 時44分寄出附表一所示帳戶之存
    摺及提款卡（附表一編號1 所示帳戶於109 年9 月16日，存
    款餘額為新臺幣8 元），並於同日下午2 時54分提供提款卡
    密碼，使自己完全喪失附表一所示帳戶流入或流出之金錢的
    管控權，足認被告對他人取得附表一所示帳戶後如何使用，
    均不違背被告本意甚明。故被告交出附表一所示帳戶存摺、
    提款卡及密碼後，附表一帳戶即供匯入詐欺贓款及提轉贓款
    （隱匿犯罪所得）之用，又被告主觀上有預見交出帳戶可能
    用於詐欺及隱匿犯罪所得且不違背被告之本意，堪認被告確
    有幫助詐欺及幫助洗錢之犯行。
  ㈢至被告雖以上開情詞置辯。惟觀附件編號1 所示對話，「手
    工_ 陳雪」向被告索要帳戶之理由係防止家庭代工求職者跑
    單、要匯錢進入家庭代工求職者之帳戶用以購買家庭代工材
    料，然欲防止跑單，只要取得求職者之身分即足，實難想像
    用帳戶裡沒有錢的存摺及提款卡如何防止跑單。且若為正當
    營業之公司、商號或自然人雇主要向廠商購買營業材料，豈
    會以每筆材料都透過不同金融帳戶分別購買，使廠商無法辨
    別給付價金者為何人之理？是「手工_ 陳雪」索要金融帳戶
    之理由，實已重大偏離一般人求職之常識及經驗。又觀「手
    工_ 陳雪」於附件編號1、2 所為發話內容，提及家庭代工
    之工作內容只在初始對話提及1 次，剩餘之對話都圍繞在「
    金融帳戶」，包括強調每個金融帳戶可以換取新臺幣5,000
    元的補償金、要求先拍先寄金融帳戶存摺及提款卡、不能讓
    統一超商店員知道包裹裡是金融帳戶存摺及提款卡等語，是
    立於一般正常智識之人，均能知悉「手工_ 陳雪」正在蒐集
    金融帳戶之意圖昭然，而被告於109 年9 月間係滿27歲、大
    學畢業、役畢之成年人（見被告個人戶籍資料查詢結果），
    對上開反於常情之常識、經驗豈能無法辨認，故被告辯稱其
    係找工作被騙云云，實不可採。
  ㈣綜上所述，本案事證明確，被告所辯均不足採，犯行堪以認
    定，應依法論科。
三、論罪
  ㈠核被告所為，係犯刑法第30條第1 項前段、第339 條第1項
    之幫助詐欺取財罪及刑法第30條第1 項前段、洗錢防制法第
    14條第1 項之幫助一般洗錢罪。而檢察官雖於起訴之犯罪事
    實欄漏載幫助洗錢之犯意、起訴書核犯欄漏論幫助洗錢罪（
    見本院卷第9 、11頁），然起訴之事實已論及「被告能預見
    倘任意將金融機構之存摺、金融卡及密碼交付予他人，將便
    於詐欺集團使用該等帳戶以收受或隱匿犯罪後之不法所得」
    （見本院卷第9 頁），堪認檢察官已就被告犯幫助洗錢之事
    實為起訴，且檢察官於110 年4 月27日準備程序已當庭補充
    本案尚涉幫助洗錢罪（見審易卷第44頁），本院於審理時亦
    當庭告知本案亦涉犯幫助洗錢罪（見本院卷第51、56頁），
    均足保障被告之防禦權，是本院自得依法論以上開2 罪名，
    附此敘明。
  ㈡被告以1 次提供2 個帳戶之行為同時犯幫助詐欺取財及幫助
    洗錢2 罪，屬想像競合犯，依刑法第55條規定，應從一重幫
    助洗錢罪處斷。
四、量刑
  ㈠刑之減輕：查被告所犯係幫助洗錢罪，依刑法第30條第2 項
    規定，應按正犯之刑減輕之。
  ㈡刑度：審酌被告隨意交付如附表一所示帳戶存摺、提款卡及
    密碼，助長詐欺及洗錢集團之惡行蔓延，使附表二所示被害
    人受有損害，且迄今未嘗試賠償被害人，亦未坦承犯行，自
    應非難。次審酌被告行為時年齡、大學畢業、職網路行銷業
    、自陳小康的經濟狀況及素行等一切情狀，量處如主文所示
    之刑，並就罰金如易服勞役諭知折算之標準，以資懲儆。
五、沒收
    未扣案如附表一所示帳戶之存摺及提款卡雖係被告用以犯幫
    助洗錢罪之物，惟被告係帳戶申設人，縱將存摺及提款卡沒
    收，被告仍得隨時補辦，故存摺及提款卡顯屬不具刑法上重
    要之物，爰不宣告沒收；另本案無證據證明被告有因寄出金
    融帳戶存摺及提款卡後，已取得金錢之事實存在，故亦無庸
    宣告沒收犯罪所得。
六、據上論斷，依刑事訴訟法第299 條第1 項前段，判決如主文
    。
本案經檢察官盧奕勳提起公訴，檢察官林奕瑋到庭執行職務。
中    華    民    國   110    年    11    月    26    日
                  刑事第八庭  審判長法  官  許雅婷
                                    法  官  郭書綺
                                    法  官  葉作航
以上正本證明與原本無異。
如不服本判決應於收受判決後20日內向本院提出上訴書狀，並應
敘述具體理由。其未敘述上訴理由者，應於上訴期間屆滿後20日
內向本院補提理由書(均須按他造當事人之人數附繕本)「切勿逕
送上級法院」。
                                    書記官  蔡明燕
中    華    民    國   110    年    11    月    29    日
附表一：金融帳戶
┌──┬───┬────────┬──────────┬─────────┐
│編號│戶名  │金融機構（簡稱）│帳號                │證據資料          │
├──┼───┼────────┼──────────┼─────────┤
│1   │李宗倫│中華郵政        │000-00000000000000  │客戶資訊暨查詢金融│
│    │      │                │（起訴書誤載為700-01│卡變更資料（偵2750│
│    │      │                │00000000000 ，應予更│卷第19-21 頁）    │
│    │      │                │正）                │                  │
├──┼───┼────────┼──────────┼─────────┤
│2   │李宗倫│華南銀行        │000-000000000000    │客戶基本資料（偵58│
│    │      │                │                    │68卷第19頁）      │
└──┴───┴────────┴──────────┴─────────┘
附表二：被害人遭詐欺之方式及過程
┌──┬─────┬─────┬────┬──────┬────────┐
│編號│被害人    │詐欺時間及│匯款時間│匯款金額    │證據資料        │
│    │          │方式      │        │            │                │
├──┼─────┼─────┼────┼──────┼────────┤
│ 1  │段國田（告│詐欺集團於│民國109 │新臺幣15萬元│①段國田於警詢之│
│    │訴人）    │民國109 年│年9 月21│            │證述（偵2750卷第│
│    │          │9 月19日下│日上午10│            │53-59頁）       │
│    │          │午5 時7 分│時34分許│            │②京城銀行匯款委│
│    │          │假裝係段國│        │            │託書、存摺內頁（│
│    │          │田友人高銘│        │            │偵2750卷第69-71 │
│    │          │聰，以高銘│        │            │頁）            │
│    │          │聰名義向段│        │            │③與詐欺電話號碼│
│    │          │國田借款，│        │            │0000000000之通聯│
│    │          │致段國田陷│        │            │翻拍照片（偵2750│
│    │          │入錯誤後匯│        │            │卷第73頁）      │
│    │          │出金錢    │        │            │④附表一編號1 帳│
│    │          │          │        │            │戶之客戶歷史交易│
│    │          │          │        │            │清單（偵2750卷第│
│    │          │          │        │            │25頁）          │
├──┼─────┼─────┼────┼──────┼────────┤
│ 2  │韓旻志（告│詐欺集團在│民國109 │新臺幣10萬元│①韓旻志於警詢之│
│    │訴人）    │交友軟體「│年9 月21│            │證述（偵5868卷第│
│    │          │OMI 」以暱│日下午4 │（韓旻志另外│57-59頁）       │
│    │          │稱林可馨向│時54分許│遭詐之10萬元│②網銀轉帳明細（│
│    │          │韓旻志誆稱│        │未匯入附表一│偵5868卷第71頁）│
│    │          │可一起投資│        │所示帳戶，與│③與林可馨、專員│
│    │          │賺錢，致韓│        │本案無關，不│李娜之LINE對話紀│
│    │          │旻志陷入錯│        │予記載）    │錄（偵5865卷第75│
│    │          │誤後匯出金│        │            │-77 頁）        │
│    │          │錢        │        │            │④附表一編號2 帳│
│    │          │          │        │            │戶交易明細（偵58│
│    │          │          │        │            │68卷第19頁）    │
└──┴─────┴─────┴────┴──────┴────────┘
附件：被告與「手工_陳雪」於通訊軟體LINE上之對話紀錄
　
附錄本案論罪科刑法條全文：
洗錢防制法第14條
有第二條各款所列洗錢行為者，處7 年以下有期徒刑，併科新臺
幣5 百萬元以下罰金。
前項之未遂犯罰之。
前二項情形，不得科以超過其特定犯罪所定最重本刑之刑。